臺灣高雄地方法院刑事判決　　　　　　　96年度訴字第2768號
公　訴　人　臺灣高雄地方法院檢察署檢察官
被　　　告　甲○○
　　　　　　　　　　（現於臺灣高雄第二監獄另案執行中）
上列被告因違反毒品危害防制條例案件，經檢察官提起公訴（96
年度毒偵字第3490號），並經本院合議庭裁定由受命法官獨任進
行簡式審判程序，本院判決如下：
    主  文
甲○○施用第一級毒品，處有期徒刑壹年，減為有期徒刑陸月，
扣案如附表編號一所示之海洛因參拾貳包，均沒收銷燬之；如附
表編號二所示之注射針筒肆拾玖支，均沒收。又施用第二級毒品
，處有期徒刑肆月，減為有期徒刑貳月。應執行有期徒刑柒月，
扣案如附表編號一所示之海洛因參拾貳包，均沒收銷燬之；如附
表編號二所示之注射針筒肆拾玖支，均沒收。
    事  實
一、甲○○前因施用毒品案件，經本院以94年度毒聲字第2667號
    裁定送觀察、勒戒後，認無繼續施用毒品之傾向，於民國95
    年3 月1 日執行完畢釋放，並經臺灣高雄地方法院檢察署檢
    察官以94年度毒偵字第8481號為不起訴處分。仍不知悛悔，
    於前開觀察、勒戒執行完畢後5 年內，基於反覆、延續施用
    第一級毒品海洛因之單一行為決意，自96年2 月23日某時起
    迄96年4 月12日某時，以平均2 、3 個鐘頭施用乙次之頻率
    ，在其位於高雄縣大寮鄉○○村○○路41之1 號之住處，以
    注射針筒注射之方式，施用第一級毒品海洛因多次，另基於
    施用第二級毒品甲基安非他命之犯意，於96年4 月13日下午
    3 時許回溯24小時內之不詳時間（不含警力拘束時間），在
    高雄縣「五甲享溫馨KTV 」包廂內，以香菸摻以毒品甲基安
    非他命之方式，點燃施用第二級毒品甲基安非他命乙次。嗣
    於96年4 月13日下午3 時許，甲○○搭乘黃偉恩駕駛之車牌
    號碼4562- NQ號自小客車，在高雄縣大樹鄉鎮上疑似與
    他人進行毒品交易（由檢察官另案偵辦），為警攔查，而當
    場自其背包及前開車內起獲甲○○所有如附表所示之物，並
    經採集其尿液送驗後，檢驗結果呈嗎啡及甲基安非他命之陽
    性反應，而查悉上情。
二、案經高雄市政府警察局苓雅分局報告臺灣高雄地方法院檢察
    署檢察官偵查起訴。
    理  由
一、被告甲○○所犯係死刑、無期徒刑、最輕本刑為3 年以上有
    期徒刑以外之罪，其於準備程序中就前揭被訴事實為有罪之
    陳述，經受命法官告知簡式審判程序之旨，並聽取其與公訴
    人之意見後，本院合議庭認為適宜由受命法官獨任進行簡式
    審判程序，爰依刑事訴訟法第273 條之1 第1 項規定，裁定
    由受命法官獨任進行審判程序，合先敘明。
二、上開犯罪事實，業據被告甲○○於本院審理時坦承不諱，且
    被告經查獲時，為警採尿送驗結果，確呈嗎啡及甲基安非他
    命陽性反應，有高雄市立凱旋醫院96年5 月7 日濫用藥物尿
    液檢驗報告（檢體編號F-96260 號），暨毒品案件嫌疑人尿
    液採證代碼對照表各1 紙附卷可稽，另被告於96年4 月13日
    為警查獲所扣得之白色粉末32包，經送法務部調查局檢驗結
    果，均為第一級毒品海洛因，合計淨重6.12公克（空包裝總
    重9.65公克），亦有該局96年5 月19日調科壹字第09623043
    990 號鑑定書1 紙在卷可參；此外並有注射針筒49支扣案可
    佐，是足徵被告之自白與事實相符，堪以採信。本案事證明
    確，被告施用第一級毒品海洛因、第二級毒品甲基安非他命
    之犯行，洵堪認定。
三、被告前因施用毒品案件，經本院以94年度毒聲字第2667號裁
    定送觀察、勒戒後，認無繼續施用毒品之傾向，於95年3 月
    1 日執行完畢釋放，並經臺灣高雄地方法院檢察署檢察官以
    94年度毒偵字第8481號為不起訴處分等情，有臺灣高等法院
    被告前案紀錄表1 份附卷可查。被告於前開觀察勒戒執行完
    畢釋放後5 年內再犯本件施用毒品案件，自應依法論科。
四、論罪科刑及沒收：
  (一)核被告所為，係犯毒品危害防制條例第10條第1 項之施用第
    一級毒品海洛因罪、同條第2 項之施用第二級毒品甲基安非
    他命罪。被告持有第一級毒品海洛因、第二級毒品甲基安非
    他命之低度行為，為其施用之高度行為所吸收，均不另論罪
    。又按刑事法若干犯罪行為態樣，本質上原具有反覆、延續
    實行之特徵，立法時既予特別歸類，定為犯罪構成要件之行
    為要素，則行為人基於概括之犯意，在密切接近之一定時、
    地持續實行之複次行為，倘依社會通念，於客觀上認為符合
    一個反覆、延續性之行為觀念者，於刑法評價上，即應僅成
    立一罪。學理上所稱「集合犯」之職業性、營業性或收集性
    等具有重複特質之犯罪均屬之（最高法院95年度台上字第10
    79號、第3937號、第4686號判決意旨參照）。而毒品危害防
    制條例既依成癮性、濫用性及對社會危害性將毒品分為4 級
    ，且僅處罰施用第1 、2 級毒品，足見該條例所處罰施用第
    1 、2 級毒品，其構成要件行為之要素係具有成癮、濫用之
    反覆、延續實行之性質，且依社會通念於客觀上認為係符合
    一個反覆、延續性之行為觀念。查被告甫於95年3 月1 日觀
    察勒戒執行完畢釋放，又於95年12月5 日、96年2 月22日因
    施用第一級毒品海洛因，且均經本院判處罪刑確定在案，竟
    又自96年2 月23日起至本件遭查獲前止，按每2 、3 小時施
    用1 次之頻率，先後多次施用海洛因，在時間點上相隔甚短
    ，且地點也大部分均在被告之住處，而顯在時、空上具有密
    接關係，又侵害相同之法益，在此期間內亦均未曾遭警查獲
    ，自應認各該施用海洛因之犯行乃俱出於單一之行為決意，
    參酌上開說明，應認將被告多次施用第一級毒品海洛因之犯
    行，評價為集合犯，論以一罪，較符社會通念。被告所犯前
    開施用第一級毒品海洛因、施用第二級毒品甲基安非他命罪
    ，犯意各別，行為互殊，應予分論併罰。爰審酌被告無視毒
    品對自身、家庭之戕害，及對社會治安可能造成潛在之危險
    ，屢犯施用毒品之罪，足見其戒絕毒癮之意志不堅，本不宜
    寬貸，惟念其犯後坦承犯行，態度良好，及施用毒品乃戕害
    自身健康，尚未直接危害他人等一切情狀，分別量處如主文
    所示之刑，又被告本件犯罪時間分別為96年2 月23日某時起
    迄96年4 月12日某時、96年4 月13日下午3 時許回溯24小時
    內，均係在中華民國96年4 月24日以前，所犯之罪合於中華
    民國96年罪犯減刑條例第2 條第1 項第3 款所定減刑條件，
    應依法減輕其宣告刑2 分之1 後，併定其應執行刑，以資懲
    儆。
  (二)末查，扣案如附表編號1 所示之扣案物32包，經送驗結果，
    均呈海洛因陽性反應，確係第一級毒品海洛因無誤，已如前
    述，應依毒品危害防制條例第18條第1 項前段規定沒收銷燬
    之；又鑑定單位一般係以傾倒之方式，將包裝袋內之毒品倒
    出而與包裝袋分離而秤重，必要時，輔以刮杓刮取袋內毒品
    ，然無論依何種方式分離，包裝袋內均有極微量之毒品殘留
    ，業經法務部調查局以93年3 月19日調科壹字第0930011306
    0 號函釋在案，並為本院職務上已知之事實，足認本件用以
    包覆扣案海洛因之包裝袋，其內含有極微量第一級毒品海洛
    因殘留而無法析離，應整體視為扣案之第一級毒品海洛因，
    不問屬於犯人與否，併予沒收銷燬。至於鑑驗耗用之毒品既
    已滅失，自無庸宣告沒收銷燬，附此敘明；如附表編號2 所
    示之注射針筒，均係被告所有且係預備供被告施用毒品之物
    ，亦據被告供明在卷（見本院卷第30、31頁），爰依刑法第
    38條第1 項第2 款予以沒收；至扣案如附表編號3 號所示之
    現金雖為被告所有，惟經被告否認與其施用毒品之犯行有關
    ，復查無其他證據足資證明該扣案物與被告本件犯行直接相
    關，爰無由為沒收之宣告，附此敘明。
五、本案認明之被告施用第一級毒品海洛因之時點為96年2 月23
    日某時起迄96年4 月12日某時，與本院96年度訴字第1459號
    判決所認明施用毒品海洛因之事實，亦即96年2 月22日上午
    6 時許在高雄縣大寮鄉消防隊對面中油加油站廁所旁農地，
    以香菸摻以海洛因之方式，施用第一級毒品海洛因1 次之情
    ，因被告於該次施用犯行後，旋於96年2 月22日下午2 時30
    分許，在高雄縣大寮鄉○○村○○道路上，因形跡可疑，為
    警上前盤查，並自其身上扣得海洛因2 包，有本院該案判決
    附卷可按，犯意自應已中斷，是故本案犯行核與前開本院判
    決所認定被告之施用海洛因犯行間，顯不生接續犯（或集合
    犯）之一罪關係，而應依數罪併罰之，甚為灼然，併此敘明
    。
據上論斷，應依刑事訴訟法第273 條之1 第1 項、第299 條第1
項前段，毒品危害防制條例第10條第1 項、第2 項、第18條第1
項前段，刑法第11條、第51條第5 款、第38條第1 項第2 款，中
華民國96年罪犯減刑條例第2 條第1 項第3 款、第7 條，判決如
主文。
本案經檢察官乙○○到庭執行職務。
中　　華　　民　　國　　96　　年　　7 　　月　　25　　日
                  刑事第十庭  法　官  鄭凱文
以上正本證明與原本無異。
如不服本判決應於收受本判決後10日內向本院提出上訴書狀，並
應敘述具體理由，如未敘述上訴理由者，應於上訴期間屆滿後20
日內補提理由書狀於本院（均須按他造當事人之人數附繕本）「
切勿逕送上級法院」。
中　　華　　民　　國　　96　　年　　7 　　月　　25　　日
                              書記官  林慧芬
附錄本案論罪法條：
毒品危害防制條例第10條
施用第一級毒品者，處6 月以上5 年以下有期徒刑。
施用第二級毒品者，處3 年以下有期徒刑。
┌──────────────────────────────────┐
│附表                                                                │
├──┬────┬────────────┬─────────────┤
│編號│物品名稱│      數量及重量        │        鑑定結果          │
├──┼────┼────────────┼─────────────┤
│一  │白色粉末│32包（空包裝總重9.65公克│檢驗呈第一級毒品海洛因陽性│
│    │        │，合計淨重6.12公克）    │反應（法務部調查局96年5 月│
│    │        │                        │19日調科壹字第09623043990 │
│    │        │                        │號鑑定書）                │
├──┼────┼────────────┼─────────────┤
│二  │注射針筒│49支                    │均尚未拆封使用            │
├──┼────┼────────────┼─────────────┤
│三  │現金    │新台幣1萬5千元（千元紙鈔│                          │
│    │        │9張、五百元紙鈔3張）    │                          │
└──┴────┴────────────┴─────────────┘
